【裁判字號】    94,易,874
【裁判日期】    950503
【裁判案由】    竊盜
【裁判全文】
臺灣苗栗地方法院刑事判決               94年度易字第874號
公  訴  人  臺灣苗栗地方法院檢察署檢察官
被      告  乙○○
指定辯護人  本院公設辯護人  丁○○
輔  佐  人  丙○○
上列被告因竊盜案件，經檢察官聲請簡易判決處刑（94年度偵字
第1544號），本院苗栗簡易庭認不宜以簡易判決處刑，改依通常
程序審理，判決如下：
    主  文
乙○○竊盜，處拘役拾日，如易科罰金，以參佰元折算壹日。緩
刑貳年。
    事實
一、乙○○係輕度精神病患，且其反應遲鈍，有長期精神病史，
    因症狀發展緩慢，造成認知功能、社會功能退化，其知覺、
    理會、判斷作用及自由決定意思之能力等心智功能有限，影
    響其行為時辨識其行為違法或依其辨識而行為之能力，而為
    精神耗弱之人。其意圖為自己不法之所有，於94年5 月4 日
    12時14分許，在苗栗縣後龍鎮灣寶里百三153 之3 號「統一
    超商」內，趁店員不注意之際，竊取「波蜜果菜汁」鋁箔包
    飲料乙包，得手後快步踏出該店外。其欲騎乘車號ＢＥ八─
    498 號機車離去時，經店員甲○○發現而制止，並欲搶回該
    瓶飲料飲料時，因2 人前後拉扯飲料，遂導致飲料汁因而濺
    出，甲○○見狀向旁閃避，乙○○乃乘隙逃逸。嗣為苗栗縣
    警察局竹南分局後龍分駐所員警巡邏經過時發現，而於距離
    上開超商約3 百公尺處予以逮捕，並扣得上述飲料乙包（業
    已發還被害人），而查獲上情。
二、案經苗栗縣警察局竹南分局報告臺灣苗栗地方法院檢察署檢
    察官偵查後起訴。
    理  由
一、本件被告乙○○對於上述犯罪事實，於警詢、檢察官偵查時
    均保持緘默，於本院審理時陳稱：不知道等語。
二、惟查：
  (一)被告乙○○於上述時、地，竊取「波蜜果菜汁」鋁箔包乙包
    之事實，業據被害人即「統一超商」店員甲○○於警詢、偵
    查時證述明確，且於本院審理時具結後證稱：「（問：在座
    的被告有沒有見過？）有的。」、「（問：在哪裡見過？）
    超商裡面。」、「（問：把你們見過的情形詳述？）本來店
    裡面有店長，店長去上廁所，另外一個人到後面的倉庫去，
    只有我在櫃台，他從外面來，騎了一部紅色的機車，進來以
    後我沒有注意他，等一會兒，我沒有聽到開門的聲音，我就
    再看看他有沒有在店裡面，我就看到他要走出去，他的手上
    拿一罐波蜜，當時已經快到門那邊。」、「（問：那時候你
    人在哪裡？）商品架那裡，距離他4 、5 步遠，我告訴他還
    沒有結帳，他沒有回答我，他就自行走出去，我就再跟他講
    一次，他還是不理我，他就準備要騎機車走，我就準備要拿
    他的那罐波蜜，我們就搶那罐波蜜，結果那罐波蜜灑出來，
    我就閃開，他就騎機車走了。」、「（問：這段期間你有跟
    他對話嗎？）沒有，他從頭到尾都沒有講話。」、「（問：
    當時你覺得這個人如何？）看他的眼神怪怪的。」‧‧「（
    問：你與被告拉波蜜時，你覺得他聽的懂你的話嗎？）我覺
    得他聽不進去。」等語屬實（以上參本院審卷95年4 月19
    日審判筆錄第3 至4 頁）。
  (二)證人即苗栗縣警察局竹南分局後龍分註所所長謝源仁所證稱
    ：當日巡邏經過超商，見被告與店員在拉址物品，導致有液
    體濺出，後來被告就騎機車逃逸，渠等就下車追趕，在距該
    超商約3 百公尺處追得被告等語（參偵卷第34頁）。此外，
    ，復有贓物認領保管單1 張及自監視錄影器翻拍之照片計5
    張在卷可資佐證（參偵卷第14頁、第19至21頁）。
  (三)綜上，被告乙○○之竊盜犯行，洵堪認定。
三、核被告乙○○所為係犯刑法第320 條第1 項之普通竊盜罪。
    。又被告乙○○罹患輕度精神病，領有中華民國身心障礙手
    冊（參偵卷第19頁），經本院送往財團法人為恭紀念醫院（
    以下簡稱為恭醫院）為精神鑑定，結果為：依據病歷記載、
    心理測驗及精神狀態檢查，個案（即被告乙○○）反應略遲
    鈍，有長期精神病史，但因症狀發展緩慢，家人也忽略個案
    病情，長期以來已造成個案認知功能、社會功能退化，其平
    常精神狀態應屬精神耗弱。目前個案僅存精神分裂症殘餘症
    狀，對犯案過程受個案記憶力及思考能力、認知能力下降影
    響，自己無法清楚描述，也無法瞭解個案犯案的動機。但個
    案犯案當時並未有精神科就醫紀錄。家人也不記得個案犯案
    前後，個案有其他怪異行為，因此個案當時應無急性精神病
    症狀惡化的情形，推斷犯案當時個案精神狀態應屬精神耗弱
    ，此有為恭醫院95年2 月15日（95）為恭醫字第0950000149
    號函所附之為恭醫院精神醫療中心司法鑑定報告書1 份附卷
    可稽。是被告乙○○於行為時，其精神狀態應已達於顯較一
    般人減弱之「精神耗弱」程度，應可認定，爰依刑法第19條
    第2 項之規定減輕其刑。爰審酌被告正值壯年，竟不思以正
    當方法獲取金錢、財物，為貪圖私利，竊取他人之財物，缺
    乏尊重他人財產權之觀念，且造成被害人財產上之損失，實
    不足取。但衡酌其罹患輕度精神病，於行為當時為精神耗弱
    之人，再衡酌其犯罪次數、態樣、手段、方法、犯罪所得不
    多及被害人之損失非鉅等一切情狀，量處如主文所示之刑，
    並諭知易科罰金之折算標準。又查被告乙○○未曾受有期徒
    刑以上刑之宣告，此有臺灣高等法院被告前案紀錄表1 份在
    卷可參，足見其素行尚佳。再衡酌被告乙○○係因其罹患上
    述精神病症，造成認知功能、社會功能退化，其知覺、理會
    、判斷作用及自由決定意思之能力等心智功能有限，影響其
    行為時辨識其行為違法或依其辨識而行為之能力，而為精神
    耗弱之人，尚與精神狀態正常之人有別，且其竊盜所得不多
    ，本院認被告經此教訓應知警惕而無再犯之虞，因認所宣告
    之刑以暫不執行為當，爰併予宣告緩刑2 年，以啟自新。
據上論斷，應依刑事訴訟法第452 條、第299 條第1 項前段，刑
法第320 條第1 項、第41條第1 項前段、第19條第2 項、第74條
第1 款，罰金罰鍰提高標準條例第1 條前段、第2 條，判決如主
文。
本案經檢察官黃智勇到庭執行職務。
中    華    民    國    95    年    5     月    3     日
                  刑事第三庭  審判長法  官  柳章峰
                                    法  官  吳國聖
                                    法  官  呂曾達
以上正本證明與原本無異。
如不服本判決，應於判決送達後10日內向本院提出上訴狀（應抄
附繕本）。告訴人或被害人如對於本判決不服者，應具備理由請
求檢察官上訴，其上訴期間之計算係以檢察官收受判決正本之日
期為準。
                                    書記官  許千士
中    華    民    國    95    年    5     月    3     日
附錄本案論罪科刑法條全文
刑法第320條第1項
中華民國刑法第320 條 (普通竊盜罪、竊佔罪)
意圖為自己或第三人不法之所有，而竊取他人之動產者，為竊盜
罪，處5 年以下有期徒刑、拘役或500 元以下罰金。


司法院資訊處製作；財團法人民間司法改革基金會備份。
